Inventaris van de verzameling kaarten en tekeningen afkomstig van J.C.M. Radermacher en buitenformaat stukken behorend tot het archief van de familie Vosmaer, 1689-1916
Nationaal Archief, Den Haag
Familie Vosmaer - Kaarten en Tekeningen
Vosmaer / Kaarten
oudste stuk - jongste stuk: 1689-1916
VMF
51 inventarisnummer(s)
het archief bevat manuscriptkaarten en gedrukte kaarten, tekeningen en letterproeven.
Nationaal Archief
Vosmaer, familie; Radermacher, Jacobus Cornelis Matheus (1741-1783)
Dit van het hoofdarchief afgescheiden deelarchief bevat een verzameling kaarten en tekeningen afkomstig van Jacobus Cornelis Matheus Radermacher, die tussen 1757 en 1783 tweemaal langdurig als dienaar van de VOC in de Oost verbleef. Naast een serie losbladige kaarten is er een als atlas betitelde bundeling getekende en gedrukte kaarten, tekeningen, prenten en letterproeven. Belangrijke stukken zijn de ‘Nieuwe en Acurate Geographische en Hydrographische Caart van het Eyland Groot Java (...)’, vervaardigd door C.A. van Leupken rond 1765; een beschrijving door Radermacher van een zeereis van Texel naar Batavia in 1768, en de eerste gedrukte kaart waarop Australië en beide eilanden van Nieuw Zeeland voorkomen. Deze laatste, een gedrukte kaart van het zuidelijke halfrond uit 1772, werd hoogstwaarschijnlijk door kapitein Cook zelf aan Radermacher geschonken toen Cook eind 1772 aan het begin van zijn tweede reis aan de Kaap verbleef. Daarnaast bevat het archief stukken afkomstig van de familie Vosmaer die vanwege hun formaat apart geborgen zijn. Zie toegang 2.21.271 voor het hoofdarchief.
Archiefvorming
Geschiedenis van de archiefvormer
Jacobus Cornelis Matheus Radermacher werd in 1757 op 16-jarige leeftijd door de Zeeuwse kamer van de Verenigde Oost-Indische Compagnie naar Oost-Indië uitgezonden; spoedig na zijn aankomst aldaar kreeg hij de rang van onderkoopman, in 1761 koopman van de VOC. In dit laatste jaar trouwde hij met Margaretha Sophia Verijssel, dochter uit het eerste huwelijk van de vrouw van Reinier de Klerk, Sophia Francina Westpalm, en Hugo Verijssel (ordinaris-raad van Indië). In 1762 richte hij de eerste Indische vrijmetslaarsloge op (la Choisie). Radermacher keerde in 1763 terug naar de Republiek, promoveerde tot de doctor in de rechten in Harderwijk, en vertrok in 1766 opnieuw naar Batavia. Tijdens zijn tweede verblijf in Oost-Indië, van 1767 tot 1783, was hij één van de belangrijkste bestuursambtenaren van de VOC: baljuw, en extra-ordinaris raad sinds 1776.
S. Kalff, 'Jacob Radermacher en zijne stichting', in: Tijdschrift voor Nederlandsch-Indië, tweede serie, jrg. 3, 1899, p. 474-511
. Ook zat hij het college van Schepenen van de stad Batavia voor, met kennelijke belangstelling voor en wellicht bijzondere bevoegdheden in de zaken van publieke werken en kadaster
Zie inv.nr. 848 volgnrs. 4 en 45; inv.nr. 849.1 t/m 849.13 en inv.nr. 850.3
. Zijn belangrijke positie zal zeker te maken hebben gehad met zijn familiebetrekkingen met Reinier de Klerk (1710-1780), gouverneur van Banda en van 1777 tot 1780 gouverneur-generaal van Oost-Indië. Diens weduwe vermaakte haar bezittingen aan haar kleinzoon Frans Reinier Radermacher, zoon van Jacobus C.M. Radermacher en Margaretha Sophia Verijssel
Zie nr. toegang, 2.21.271, inv.nr. 857
. In 1783 verkrijgt hij op zijn verzoek ontslag, en keert terug naar Nederland als vice-admiraal van de retourvloot. Bij Kaap de Goede Hoop komt hij echter om bij een opstand van Chinese opvarenden.
Geschiedenis van het archiefbeheer
Opbouw van de collectie
De door Jacobus Cornelis Matheus Radermacher nagelaten kaarten en tekeningen, met enkele prenten en geschreven stukken, bevonden zich in drie portefeuilles.
De inhoud lijkt vrijwel geheel door de werkzaamheden en belangstelling van Radermacher bepaald, al is het waarschijnlijk dat na hem nog stukken aan de inv.nrs. 849 en 850 van de collectie werden toegevoegd. Van systematiek daarin is nauwelijks sprake, van volledigheid in het geheel niet.
De belangrijkste leidraad in de vorming van dit bestand lijt Radermachers betrokkenheid bij de wetenschappelijke ontwikkelingen in zijn tijd, vooral die van de geografie en kartografie
Zie inv.nr. 848 volgnrs. 8, 37-40
.
Hij gaf die interesse vorm als oprichter van het Bataviaasch Genootschap van Kunsten en Wetenschappen in 1778. Zijn publicaties in de Verhandelingen van dit genootschap steunden mede op eigen waarnemingen
Zie inv.nr. 848 volgnr. 10 en waarschijnlijk ook 849.10
bovendien gebruikte hij recent verkregen materiaal als basis daarvoor
Zie inv.nr. 848 volgnr. 15
. Ook bij zijn werkzaamheden die de maritieme toegankelijkheid, defensie en inrichting van Batavia betroffen heeft hij kaarten gemaakt, doen maken en verzameld
Zie noot 2 en inv.nr. 848 volgnrs. 5,6, en 17
. De aanwezigheid van kaarten van Reinier de Klerks landgoed Grogol
Inv.nr. 848 volgnr. 9 en inv.nrs. 849.15 en 849.17
is wellicht te verklaren uit het feit dat diens nalatenschap overging naar Radermachers zoon.
Deze drie portefeuilles zijn van belang als aanvulling van de in het Nationaal Archief berustende kaarten, afkomstig uit het VOC-archief
In dit verband is vooral inv.nr. 848 volgnr. 15 van belang, een to nu toe onbekende manuscriptkaart, waarop de ontdekkingstochten gedaan in de periode 1678-1740 staan aangegeven.
daarnaast vromen zij vermoedelijk een belangrijke bron voor het onderzoek naar wetenschappelijke invloeden op het laat 18e eeuwse koloniaal bestuur in Batavia. Daartoe zou de relatie van deze verrzameling met het Bataviaasch Genootschap van Kunsten en Wetenschappen nader onderzocht moeten worden.
De verwerving van het archief
Het archief is voor langere tijd in beheer, niet in eigendom verkregen.
Inhoud en structuur van het archief
Aanwijzingen voor de gebruiker
Openbaarheidsbeperkingen
Volledig openbaar.
Materiële beperkingen
Het archief kent geen beperkingen voor het raadplegen van stukken als gevolg van slechte materiële staat.
Aanvraaginstructie
Openbare archiefstukken kunnen online worden aangevraagd en gereserveerd. U kunt dit ook via de terminals in de studiezaal van het Nationaal Archief doen. Om te kunnen reserveren dient u de volgende stappen te volgen:
Creëer een account of log in.
Selecteer in de archiefinventaris een archiefstuk.
Klik op ‘Reserveer’ en kies een tijdstip van inzage.
Verwant materiaal
Beschikbaarheid van kopieën
Inventarisnummers van dit archief zijn niet in kopievorm beschikbaar
Afgescheiden archiefmateriaal
2.21.271 Inventaris van het archief van de familie Vosmaer, 17de-20ste eeuw.
Beschrijving van de series en archiefbestanddelen
- Kaarten en tekeningen collectie Vosmaer [Radermacher].
  - "Atlas met tekeningen en plans" bevat:, 17e en 18e eeuw; 848; 1 band
    atlas
    - [Lodingenkaart van de noordwestkust van Borneo/ Kalimantan (Brunei)]. z.d., 1; 1 blad ms. in kleur 46x60cm; Schaal: c. 1:740.000
      Inzetkaartje: [idem van de kust van het eiland Balambangang. 22x30cm.
      Ann: De kustlijn is deels gestippeld.
      Oud nummer: 1
      kaart
    - Bericht der gebeurtenis welke de plaat met het onderschrift de Held Woltemade verbeeld. 1775, 2.1; 1 stuk koperdruk 7 pgs., 20x13cm
      Ann: Verslag van een scheepsramp bij de Kaap de Goede Hoop 30 mei 1773, en de redding van enkelen door de aldaar wonende melkboer Woltemade.
      Behoort bij de volgende prent.
      Amsterdam, Wed. Loveringh & Allart.
      prent
    - [Prent van ] de held Woltemade. 1775, 2.2; 1 blad koperdruk 29x42cm
      Ann: Met het volgende onderschrift in de hand van J.C.M. Radermacher: "De kladschilder die dit gemaakt heeft, [heeft] niet leeren schilderen noch een Prentje van de Caeb gesien, en ik geloof noiet de Zee want..."
      Oud nummer: 2
    - "Plan van de stad Kandia"; [Plattegrond van Kandy op Ceylon, gemaakt tijdens of naar aanleiding van het beleg van 1765]. 1765, 3; 1blad koperdruk 31x30cm; Schaal: c. 1:6000
      Gefacsimileerd in
      Grote Atlas van de Oost-Indische Compagnie deel IV p. 386
      Ann: In de Legenda: militaire informatie, afbeelding van VOC-embleem en VOC-militairen en van verslagen en inheems vijanden
      Oud nummer: 3
    - "Kaert van de Chineese Campong"; [Plattegrond van de Chinese wijk van Batavia, het huidige Glodok]. ca. 1780, 4; 1 blad ms. 51x75cm
      Ann: Met aanduidingen van winkels en warongs.
      Oud nummer: 5; verso: Chinese Campong
    - [Zeekaart van de eilanden Bali, Lombok, Sumbawa en de kleine eilanden ten noorden daarvan]. na 1756, 5; 1 blad ms. in kleur 52x75cm; Schaal: c. 1:950.000
      Ann: Met dieptecijfers, wrakken en ondiepten; op Sumbawa zijn gebouwen in opstand ingetekend.
      Oud nummer: 6
    - [Zeekaart van de kusten van Oost-Java en Bali, met weergave van de dorpen "negorijen" aldaar]. ca. 1780, 6; 1 blad ms. in kleur 54x105cm; Schaal: c 1:850.000
      Grote Atlas van de Oost-Indische Compagnie deel II p. 400
      Oud nummer: 7; verso: Balij
    - "Hèmisphere Superieure [et] Inferieure de la Mappemonde sur l'horizon de Paris et dédiée a mons. le dauphin/ [N.A.] Chrysologue de Gy [en Franche Comte]", 1774, 7; 2 bladen nr. 1 Noordelijk Halfrond, nr. 2 Zuidelijk Halfrond koperdruk in kleur diameter 61cm
      Oud nummer: 8; verso: Nouvelle Mappemonde
    - "Reductieraam tot de berekening der Lengtens op Zee",ca. 1780, 8; 1 blad koperdruk 48x60cm
      Ann: Betreft diagrammen, vooral in de 2e helft van de 18e eeuw in gebruik bij de maanafstandmethode voor de bepaling van de lengte op zee
      Oud nummer: 9
    - "Kaart van 't Landgoed, Gen(naam)t Grogol / M.H. Verijsel fec.", 18e eeuw, 9; 1 blad ms. in kleur 78x54cm; Schaal: c. 1:8000
      Grote Atlas van de Oost-Indische Compagnie deel II p. 288
      Ann: Betreft grondstuk bij Batavia
      Oud nummer 10; verso: no. 3
    - "Kaarte en gezigten van de Uytreys en het Eyland Java 1768", 1768, 10; 2 katernen ms. deels in kleur 43x29cm en 32x20cm
      Ann: Bevat de volgende kaarten en teksten:
      Beschrijving van een zeereis van Texel naar Batavia in 1768, tevens toelichting bij kustprofielen gemaakt tijdens die reis/ [J.C.M. Radermacher] [Kustprofielen van Texel, Dover, Canarische Eilanden, Kaap-Verdische eilanden, St. Jago, West-Afrika en Kaap de Goede Hoop]; 8 fol. Schetskaart van een gebied ten zuiden van Batavia en van het landgoed Grogol Titelblad voor de: Generale Kaart van 't Eyland Java in drie Blaaden [voor de kaart zie volgnummer 15]
      Gezigten van 't Eyland Java; [getekende kustprofielen van Java], 8 fol., waarvan 4 blanco: niet alle geplande profielen zijn getekend
      Oud nummer: 11 [Zie ook volgnummer 15 en in.nr. 838 [toegang 2.21.271]
    - "Dit Beest by Blauwjan te sien is [...]"; [Prent van een bison, gevangen ten noorden van Philadelphia]. ca. 1780, 11; 1 blad los ingelegd; koperdruk 27x20cm
      Ann: Met bijschrift van Radermacher. De Herberg Blauw Jan aan de Kloveniersburgwal had sinds het midden van de 17e eeuw een soort dierentuin.
    - "Orbis Veteribus Noti Tabula Nova"; [Kaart van het Oostelijk Halfrond]. na 1757, 12; 1 blad koperdruk, in kleur diameter 49cm
      G. de l'Isle Amsterdam, Covens en Mortier
      Ann: Voor datering zie C. Koeman, Atlantes Neerlandici II, p. 61, nr. 122 (C & M8), de aldaar beschreven kaart is echter kleiner
      Oud nummer: 12
    - "Orbis Romani Descriptio"; [Kaart van het Midden-Oosten onder het bewind van Constantinopel] / G de l'Isle Amsterdam, Covens en Mortier. na 1757, 13; 1 blad koperdruk, in kleur 55x68cm
      Ann: Voor datering zie C. Koeman, Atlantes neerlandici II, p. 62, nr. 136 (C & M8), de aldaar beschreven kaart en echter kleiner
    - "Nieuwe Kaart van Suriname vertonende de stromen en landstreken van Suriname, Comowini, Cottica en Marawini", Amsterdam, J. Ottens, voor 1718, 14; 1 blad koperdruk, in kleur 40x51cm; Schaal: 1:600.000
    - "Nieuwe en Acurate Geographische en Hydrographische Caart van het Eyland Groot Java waarin [...] met eene verklaering van alle de togten welke door 's Ed. Comp. Troppen van anno 1678 tot anno 1740 in het Oostelijke Gedeelte van dit Eyland gedaan zijn", ca. 1765, 15; 3 bladen ms. 58x48cm, 58x48cm, 58x52cm; Schaal: c. 1:750.000
      Grote Atlas van de Oost-Indische Compagnie deel II pp. 30-32
      Ann: Latere aanvullingen van tekst en grenslijnen, in het handschrift van J.C.M. Radermacher. Verso: hoort tot de beschrijving van Java. Zie volgnr. 10 C.A. van Leupken
    - "Insula Jave Pars Occidentalis [et] Orientalis / edente Hadriano Relando", 1771, 16; 2 bladen, aaneengeplakt koperdruk 52x116cm; Schaal: c. 1:1.100.000
      Ann: Latere aanvullingen van districtgrenzen en - nummers, in het handschrift van J.C.M. Radermacher Amsterdam, G van Keulen
      Oud nummer: 16. Verso: Verbeterde kaart van Java 1771
    - "Kaarte van een gedeelte van de Keijzersbogt aan de Revier Borne met de plattegrond van 't Fort de Jonge Petrus Albertus aangeleyt in den jaare 1763 door C, van B. ",ca. 1763, 17; 1 blad ms. in kleur 20x30cm
      Grote Atlas van de Oost-Indische Compagnie deel III p. 64
      Ann: De helft van het kaartblad is niet ingetekend. Borne was een VOC-post in het zuiden van Sumatra.
      Oud nummer: 17; de kaart vertoont kopieergaatjes
    - [Tekening van een boomblaadje]., 18; 1 blad ms. in kleur 17x28cm
      tekening
    - [Letterproeven en schrijfvoorbeelden]. 18e eeuw, 19-25; 7 bladen koperdruk diverse afmetingen
      Ann: Eén van de bladen is identiek aan inv.nr. 848 volgnr. 29. Zie aldaar.
    - [Aanplakbiljet voor de Engelse paardenkunstenmaker Jacob Bates] Amsterdam, Dronsberg. 1766, 26; 1 blad koperdruk 34x20cm
      affiche
    - "Grondtekening der Stad Amsterdam Amsterdam", Tirion. 1742, 27; 1 blad koperdruk 18x27cm
      Oud nummer: 20
    - Letterproef van de Gietereye van Jan Roman en Comp. Amsterdam. z.d., 28; 1 blad koperdruk 55x41cm
    - Letterproef / J.C.B. [graveur]. 1753, 29; 1 blad koperdruk 44x26cm
    - Letterproef van de Gietereye van Jan Roman en Comp. Amsterdam. z.d., 30; 1 blad koperdruk 55x41cm
    - [Formulieren van declaraties, contracten en dergelijke]. z.d., 31; 20 bladen koperdruk diverse afmetingen
      Oud nummer: 24
    - "Carte des parties principales du globe terrestre pour servir á l'histoire des deux premiers siècles depuis la création du monde Dediée á Monseig[neu]r le Comte de Saint Florentin, ministre & secrétaire d'état, Commandeur des Ordres du Roy", 1765, 32; 1 blad koperdruk 58x81cm
      Cartograaf: H. Gravelot. Graveur: Jac Charpentier; [Kaart van de omtrekken van de continenten] / Luneau de Boisjermain Inzetkaartje: [Kaart van het Midden-Oosten, met mogelijke locaties van het Paradijs]
      Oud nummer: 25
    - "Tableau Historique et Géografique de la France"; [Table met historische en geografische gegevens van Frankrijk] Parijs, Lattré, [na 1760], 33; 1 blad koperdruk 48x64cm
    - "Carte de la Partie de l'océan"; [Kaart van de kusten van Brazilië, Het Noordoosten van Zuid-Amerika, West-Afrika en het eiland Fernando de Noronha / P. Buache. 1737, 34; 1 blad koperdruk 49x64cm
      Inzet: 2 profielen van de zeebodem
      Oud nummer: 27
    - "Tableau du Pair des Monnaies et des Changes des principales villes se l'Europe/ E.G. le Faucheur et J.H. Eberts Parijs, Lattré "18e eeuw, 35
    - [Tekening van een poortgebouw, met afbeelding van de Hollandse Tuin en de Hollandse Maagd]. 18e eeuw, 36; 1 blad ms. 18x41cm
      Johannes Rach?
      Oud nummer 31. Verso: Illuminatie
    - "Tafel der Landmaaten zoo als deselve de laatste maal in raaden van India zijn gearresteerd, waarna alle Compagnies Landerijen, werken en gebouwen zullen worden gemeeten en gemaakt na de Compagnies Maat van de Edele Otto Frans Nicolaas Marci, eerste geadmitteerd Landmeeter te Batavia"voor 1776, 37; 1 blad ms. in kleur 54x75
      Ann: Voor datering, zie E. Muller en K. Zanvliet, Bijlage II, nr. 53
      Oud nummer: 32
    - A chart of New South Wales [...] discovered by Lieutenant J. Cook [...] in the year 1770. na 1770, 38; 1 blad koperdruk op linnen 38x79cm; Schaal: c. 1:4.450.000
      Ann: De kaart geeft de route van de door Cook gemaakte reis weer.
      Oud nummer: 33
    - [Kaart van de Zuidpool en van het zuidelijk gedeelte van de Pacifische Oceaan]. 1772, 39; 1 blad koperdruk 28x35cm; Schaal: c. 1:92.500.000
      Ann: Met potlood is een route ingetekend, verklaard in het handschrift van J.C.M. Radermachter als: "Kaert van de Reys die de schepen de Resolution, C. Farnes [moet zijn Furneaux], Adventures, Cap. Cook staan te doen, zijnde den 22 november 1772 van de Caeb vertrokken". Waarschijnlijk is deze kaart door Cook aan het Nederlands bestuur of aan Radermacher zelf op de Kaap overhandigd, tijdens zijn verblijf aldaar [oktober- november 1772].
    - Chart of New Zealand explored in 1769 and 1770 by Lieut. I. Cook / I. Bayly [graveur]. 1772, 40; 1 blad koperdruk 50x40cm; Schaal: c. 1:3.250.000
      Ann: De kaart geeft de route van de door Cook gemaakte reis weer
    - [Drie kaarten van resp. de Thames, de Bay of Islands en de Tolega Bay, in Nieuw-Zeeland]. 1772, 41; 1 blad koperdruk 28x43cm; Schaal: c. 1:440.000 en grootschaliger
    - [Tekening van een viertal schelpen]., 42; 1 blad ms. 34x51cm
      Oud nummer: 34
    - [Tekening van de onder-, boven- en binnenkant van een schelp]., 43; 1 blad ms. 30x48cm
      Oud nummer: N 16
    - [Tekening van een vogel]., 44; 1 blad ms. 30x48cm
      Oud nummer: N 17
    - [Kadastrale kaart van een drietal percelen in Batavia, gelegen tussen de Jonkersgracht en de Grote Rivier]. z.d., 45; 1 blad ms. 44x27cm
      Ann: In één van de percelen is de naam Radermacher ingeschreven
      Oud nummer: N 5. Verso: Plattegrond van 't huis op de grote rivier
    - [Kaart van de rivieren Lakhya en Banar bij Dhaka en de Bramaputha rivier tot aan Guwahati in Assam, India]. 18e eeuw, 46; 1 blad ms. in kleur 115x50cm
      Grote Atlas van de Oost-Indische Compagnie deel VI p. 414
      Ann: Met opgave van aanleg- en ankerplaatsen. Op de kaart staat geschreven dat dit is " De ongelukkige gegend van mijn avantiere op de vaertogt van. Verso: C. Kon.r. Asem
    - "Théatre de la guerre dans l'Inde sur la coste de Coromandel" [Kaart van de zuidoostkust van India en van Ceylon]/ M.B.C.T.; Groisy [graveur]. 1770, 47; 1 blad koperdruk 58x93cm; Schaal: c. 1:100.000
      Oud nummer: 37. Verso: L.A. 't Mogaderijk Cormandel, Cust Cormandel.
    - "Een Christen op zijn sterfbedde"; [Prent en een gedicht over een sterfbed]. 1750, 48; 1 blad koperdruk 45x30cm
      C. Huijberts, prent; P. Bos onderschrift; G. Bruin, gedicht. Amsterdam; Ludolf Renkink
      Oud nummer: 38
  - [Plattegrond van Batavia, met weergave van de kalk- en arakbranderijen]., ca. 1780; 849.1; 1 blad; ms. in kleur 49x69cm
    Grote Atlas van de Oost-Indische Compagnie deel II p. 111
    Ann: Bijgeschreven zijn: [hier volgen de maatregelen]Zie Verhandelingen van het Bataviaasch Genootschap, deel II, p. 8
    Oud nummer: 89
  - [Kaart van de rede van Batavia en de baai bocht van Batavia]., z.d.; 849.2; 1 blad; ms. in kleur 51x70cm
    Grote Atlas van de Oost-Indische Compagnie deel II p. 174
    Ann: Het betreft het bovenblad van een kaart waarvan de rest ontbreekt
    Oud nummer: 91
  - [Plattegrond van het gedeelte van Batavia rond de Heemradentuin]., ca. 1780; 849.3; 1 blad; ms. in kleur 40x67cm
    Grote Atlas van de Oost-Indische Compagnie deel II p. 164
    Ann: Met aanduiding van grond in bezit van Anthonie Hellmans
    Oud nummer: 95
  - [Kadastrale kaart van een gedeelte van Batavia ten zuidwesten van het centrum en begrensd door de Stadsbuitengracht in het noorden en de Suuriegracht in het zuiden, met aanduiding van een aantal pedakken]., ca. 1780; 849.4; 1 blad; ms. in kleur 50x60cm
    Zie ook 849.6
    Oud nummer: 94. Verso; Lit. a. A. Kaart van de Pedakken langs de Sirijgracht.
  - [Plattegrond van twee huizen in Batavia, toebehorende aan de baljuw Jacobus Cornelis Rachermacher en aan de weduwe Bert]., ca. 1780; 849.5; 1 blad; ms. in kleur 45x70cm
    Oud nummer: 99. Verso: thuys in de stad.
  - "De agtereenvolgende Warongs en Winkels leggende in de Chineese Campong bezuyden de zoogenaamde Suriegragt"; [Kadastrale kaart van een gedeelt e van Batavia ten zuidwesten van het centrum begrends door de Stadsbuitengracht un het noorden en de Suuriegracht in het zuiden]., ca. 1780; 849.6; 1 blad; ms. in kleur 54x74cm
    Grote Atlas van de Oost-Indische Compagnie deel II p. 195
    Ann: De kaart geeft ook het gebruik van de gebouwen.Zie ook 849.4
    Oud nummer: 101. Verso: Pebah Redoute
  - "Grondteekening van het Eijland Edam pars"; [Plattegrond van het eiland Edam in de bocht van Batavia]., ca. 1780; 849.7; 1 blad; ms. in kleur 48x67cm
    Grote Atlas van de Oost-Indische Compagnie deel II p. 192
    Inzet: Dwarsprofiel van een deel van de haven
    Oud nummer: 107. Verso: Edam
  - "Ontwerp van een Gragt nabij de Punt Gelderland te stigten"; [Plankaart voor een gracht in Batavia]., 1775; 849.8; 1 blad, het profiel is opgeplakt; ms. in kleur 43x63cm
    Grote Atlas van de Oost-Indische Compagnie deel II p. 139
    Inzet: Profiel van de gracht en tekening van een onderdoorgang Verso: Sluyzen
  - "Caartjen van de Nieuwe Passer buijten de Uijtregtse Poort": [Plattegrond van een markt in Batavia buiten de Utrechtse Poort], ca. 1780; 849.9; 1 blad, het profiel is opgeplakt; ms. in kleur 54x44cm
    Grote Atlas van de Oost-Indische Compagnie deel II p. 201
    Ann: Het betreft de onderste helft van een groter kaartblad.
    Oud nummer: 113. Verso: Passer buite d'uiterse poort
  - [Twee moraliserende gedichten over de Eerwaardigen Nederlander en een Jongen Rijken Hollander]., z.d.; 849.10; 2 stukken; koperdruk 14x40cm
    Ann: Opgedragen aan de Nederlandsche Maatschappij te Hoorn en aan de Economische Tak van de Hollandsche Maatschappij te Haarlem.
  - [Legenda, behorende bij een plattegrond van het fort Padang in Batavia]., 18e eeuw; 849.11; 1 blad; ms. in kleur 33x20cm
    Zie eventueel 4.VEL inv.nrs. 1147 en 1148 Oude foliering: 135
  - [Ontwerp voor drie hoofden aan te leggen voor de monding van de rivier in de Bocht van Batavia]., ca. 1780; 849.12; 1 blad; ms. in kleur 45x26cm
    Grote Atlas van de Oost-Indische Compagnie deel II p. 168
    Ann: Met toelichting omtrent de krachtenverdeling tussen de riviermonding en de zee.
    Verso: Plan tot verbetering van de Bank voor de Rivier
  - [Kaart van een zandbank, waarschijnlijk voor de kust van Noord-Java]., na 1780; 849.13; 1 blad; ms. in kleur 50x34cm
    Ann: met ingetekende schepen
    Verso: Kaert van de Bank in 1780 opgenomen
  - "Caart van de Limiet tusschen de Koningrijken Jaccatra en Bantam gelijk dezelve door weederzijds gecommitteerdens d'anno 1778 bepaald en vasgesteld is, benewens enige ten weerszijden geleege landen"; [Kaart van West-Java, namelijk het stroomgebied van de Tjidani, Mentjerreh en de Tjikaniki, gelegen tussen 6º10sec. en en 6º,40sec. zuiderbreedte] / [ J.S. Wimmercrantz?]., 849.14; 1 blad; ms. in kleur 128x53cm; Schaal: c. 1:55.000
    Grote Atlas van de Oost-Indische Compagnie deel II p. 213
    Verso: Scheijding tussen de Koningrijken Jaccatra en Bantam.Zie ook nr. toegang 2.21.271 inv.nr. 839.
  - [Kadastrale kaart van de landen, gelegen ten zuidwesten van Batavia tussen de rivieren de Grogol en de Passangrahan / [Hemannus] de Roo; kopie door Laurent Lusson]., 1781; kopie 1782; 849.15; 1 blad; ms. in kleur 50x37cm; Schaal: c. 1:14.000
    Ann: Bijgeschreven is dat deze kaart is opgenomen door onderkoopman en landmeter De Roo en gekopieerd door Laurent Lusson:... pour être endadré et mis sous verre et présenté á l'Edelhr. Radermacher le 16 mars par l'ingenieur Laurens Lusson. Zie E. Muller en K. Zandvliet, Admissies
  - [Plattegrond van de Go (Gowa), gelegen aan de rivier Taeng, zuidwest Celebes]., 18e eeuw; 849.16; 1 blad; ms. 34x40cm
    Grote Atlas van de Oost-Indische Compagnie deel III p. 195
    Ann: Met weergave van de versterking en binnenmuur rond het graf van de koning van Goa; eveneens is aangegeven de benteng (fort/paleis] van de koning van Boni.
    Oude foliëring: 147